【裁判字號】    97,訴,1942
【裁判日期】    971211
【裁判案由】    偽造文書等
【裁判全文】
臺灣臺南地方法院刑事判決              97年度訴字第1942號
公  訴  人  臺灣臺南地方法院檢察署檢察官
被      告  乙○○
                    （現在臺灣臺南監獄臺南分監執行中）
上列被告因偽造文書等案件，經檢察官提起公訴（97年度毒偵字
第2440號、97年度偵字第10750號），被告就被訴事實為有罪之
陳述，本院合議庭裁定由受命法官獨任進行簡式審判程序，判決
如下：
    主  文
乙○○施用第二級毒品，累犯，處有期徒刑陸月；又犯偽造署押
罪，累犯，處有期徒刑捌月，如附表所示偽造之「李明清」署名
共玖枚及偽造之「李明清」印文共壹拾柒枚，均沒收。應執行有
期徒刑壹年，如附表所示偽造之「李明清」署名共玖枚及偽造之
「李明清」印文共壹拾柒枚，均沒收。
    事  實
一、乙○○前因施用毒品案件，經本院以九十年度毒聲字第七四
    一號裁定令入戒治處所施以強制戒治後，於九十一年十二月
    十九日強制戒治期滿執行完畢，刑罰部分並經本院以九十年
    度易字第八○○號刑事判決判處有期徒刑五月確定，嗣於九
    十二年五月二十九日執行完畢。詎乙○○仍不知悔改，明知
    安非他命係毒品危害防制條例所明定之第二級毒品，不得持
    有及施用，竟於前開強制戒治執行完畢釋放後五年內，另基
    於施用第二級毒品安非他命之犯意，於九十六年八月三十一
    日晚上十一時許，在其位於臺南市○○○街七巷二號住處廁
    所內，以將安非他命置於玻璃球內燒烤成煙吸食之方式，施
    用第二級毒品安非他命一次。嗣於九十六年九月三日晚上十
    時十分許，在臺南市○○路○段四五號對面堤防旁與黃易輝
    （所涉毒品案件經檢察官另行起訴）因形跡可疑為警查獲，
    且經採集其尿液送驗結果，呈安非他命類性反應，而查知上
    情。
二、乙○○於上開時、地為警查獲後，為避免遭警員發覺其真實
    身分，竟另行起意，基於偽造署押之犯意，冒用「李明清」
    之名義應訊，於九十六年九月三日晚上十時許至同年月四日
    凌晨二時八分許，在前揭查獲地點及臺南市警察局第六分局
    金華派出所，於如附表編號一至五所示之文件上，接續偽造
    如附表編號一至五所示之「李明清」署名及指印，足以生損
    害於警察機關司法調查之正確性，並使李明清有受追訴之虞
    而損害之。嗣李明清因上開毒品案件被法院裁定觀察、勒戒
    ，於該觀察、勒戒案件執行通緝中之九十七年三月二十四日
    下午一時三十四分許，自行至臺南市警察局第一分局文化派
    出所投案，表明從未被警方查獲及採尿之事實，並供出乙○
    ○有吸食毒品之犯行，始由臺灣臺南地方法院檢察署檢察官
    循線查獲上情。
三、案經臺南市警察局第六分局報請臺灣臺南地方法院檢察署檢
    察官偵查及同署檢察官自動檢舉起訴。
    理  由
一、上開事實業據被告乙○○坦承不諱，核與證人李明清警詢及
    偵查中證述之情節相符，且其為警查獲所採集之尿液檢體，
    經送檢驗結果，呈安非他命類陽性反應，有詮昕科技股份有
    限公司九十六年九月二十日出具之濫用藥物尿液檢驗報告暨
    送驗尿液編號及真實姓名對照表各一件在卷可稽（見警卷第
    一四至一五頁），並有被告偽簽「李明清」署名及印文之如
    附表所示之搜索扣押筆錄、權利告知書、口卡片、送驗尿液
    及年籍對照表、九十六年九月四日調查筆錄、證人李明清指
    認被告於本案被查獲時所拍攝之照片各一件附卷可證（見警
    卷第一至五、一五至一七頁及偵查卷第一三頁），足見被告
    上開自白核與事實相符，應可採信。又被告有如事實欄一所
    示之經強制戒治執行完畢釋放之情，有臺灣高等法院被告前
    案紀錄表在卷可佐，顯見其係於上開強制戒治執行完畢釋放
    後，五年內再犯本件施用第二級毒品之罪，依毒品危害防制
    條例第二十三條第二項規定，應依法追訴。綜上，本案事證
    明確，被告上開犯行均堪認定，應依法論科。
二、核被告上開事實欄一所為，係犯毒品危害防制條例第十條第
    二項之施用第二級毒品罪，其施用第二級毒品前持有第二級
    毒品安非他命之低度行為，已為其施用之高度行為所吸收，
    不另論罪。被告上開事實欄二所為，係犯刑法第二百十七條
    第一項之偽造署押罪，其冒用「李明清」之名義應訊，先後
    在如附表所示之文件上偽造「李明清」之署押（含簽名及捺
    指印），時間均接續，每次偽造舉動之獨立性均極為薄弱，
    依一般社會觀念難以強行分離，顯係基於單一犯意接續所為
    ，侵害同一法益，為接續犯，應屬單純一罪。起訴書雖認附
    表編號四之送驗尿液及年籍對照表係由被採尿人（即被告）
    於採尿前簽署，交付採樣機關，藉以表示確係本人所採集尿
    液之證明，應屬刑法第二百十條所稱之私文書。惟查，該送
    驗尿液及年籍對照表與附表編號一、二、五所示之文件，均
    屬警方職務上制作之文書，其所欲表彰者應係警方確實有對
    被採尿人採尿及其所採集之尿液檢體係裝在何編號空瓶內之
    意思，故其係用來證明警方對被採尿人採尿及該尿液檢體編
    號之事實，而屬警方有權制作之公文書，被告在該公文書上
    偽簽他人姓名及捺印之行為，尚難認被告有製作何種文書之
    意思及曾為何項之意思表示，僅屬單純偽造署押之行為，是
    檢察官就被告此部分行為，認應構成刑法第二百十六條、第
    二百十條之行使偽造私文書罪，尚有誤會，惟起訴之基本事
    實同一，本院自應變更此部分之起訴法條後予以審理，附此
    敘明。又被告所犯上開施用第二級毒品及偽造署押二罪，犯
    意各別，行為互異，應予分論併罰。另被告有如事實欄所述
    之前案科刑及執行紀錄，有卷附臺灣高等法院被告前案紀錄
    表可按，其受有期徒刑之執行完畢，五年以內再犯本案二件
    有期徒刑以上之罪，為累犯，應各依刑法第四十七條第一項
    之規定，加重其刑。爰審酌安非他命戕害身心，而被告前因
    施用毒品經送強制戒治及刑罰處分後，猶不思戒絕革除惡習
    ，再為本件犯罪，顯未因前所受強制戒治及刑罰處分而記取
    教訓，惟其施用毒品所生危害，實以自戕身心健康為主，對
    於他人生命、身體、財產等法益，尚無明顯而重大之實害，
    又被告冒用他人之名義應訊，影響司法機關之調查及他人權
    益，暨被告犯罪動機、目的、手段、犯罪後坦承犯行等一切
    情狀，分別量處如主文所示之刑，並定其應執行之刑。另如
    附表所示文件上偽造之「李明清」署名共九枚及偽造之「李
    明清」指印共十七枚，均係偽造之署押，不問屬於被告與否
    ，均應依刑法第二百十九條之規定宣告沒收。至該署押所屬
    之文件本身，並非被告所有之物，自無併予宣告沒收之必要
    ，併此指明。
三、另因被告冒名應訊，致本院另案以九十六年度毒聲字第八二
    一號裁定令「李明清」入勒戒處所觀察、勒戒，嗣檢察官發
    現係被告冒名應訊，聲請本院裁定更正，本院遂於九十七年
    八月五日裁定更正上開裁定之當事人姓名，而將誤載之審判
    對象更正為被告，惟被告前既經強制戒治執行完畢釋放後，
    五年內再犯本件施用第二級毒品犯行，已如前述，依法即不
    得再對被告裁定觀察、勒戒，且上開觀察、勒戒裁定及更正
    裁定均未合法送達予被告收受一情，亦據被告供明在卷（見
    本院卷第二八頁），並有檢察官起訴併送之上開觀察、勒戒
    卷宗可證，是則上開不利於被告之觀察、勒戒裁定（最高法
    院九十七年度台非字第一五○號、九十六年度台非字第二三
    六號、九十七年度台非字第五二七號、九十七年度台非字第
    四七九號判決意旨參照），因未合法送達予被告收受，而未
    告確定，被告自應循其他途徑救濟，又如上開觀察、勒戒裁
    定之對象係證人李明清，因該裁定不利於證人李明清，亦應
    以其他途徑救濟。從而，檢察官起訴併送之上開觀察、勒戒
    卷宗應退由檢察官另行依法處理，附此敘明。
據上論斷，應依刑事訴訟法第二百九十九條第一項前段、第二百
七十三條之一第一項、第三百條，毒品危害防制條例第十條第二
項，刑法第十一條前段、第二百十七條第一項、第二百十九條、
第四十七條第一項、第五十一條第五款，判決如主文。
本案經檢察官甲○○到庭執行職務。
中    華    民    國    97    年    12    月    11    日
                    刑事第九庭    法  官  林欣玲
以上正本證明與原本無異。
如不服本判決應於收受本判決後10日內向本院提出上訴書狀，並
應敘述具體理由。其未敘述上訴理由者，應於上訴期間屆滿後20
日內向本院補提理由書狀（均須按他造當事人之人數附繕本）「
切勿逕送上級法院」。
                                  書記官  鄭佩玉
中    華    民    國    97    年    12    月    11    日
附錄本案論罪科刑法條：
毒品危害防制條例第10條
施用第一級毒品者，處 6 月以上 5 年以下有期徒刑。
施用第二級毒品者，處 3 年以下有期徒刑。
刑法第217條
偽造印章、印文或署押，足以生損害於公眾或他人者，處 3 年以
下有期徒刑。
盜用印章、印文或署押，足以生損害於公眾或他人者，亦同。
附表：
┌──┬──────────┬──────────┬───────────┐
│編號│  文  件  名  稱    │  偽 造 之 署 押    │    卷          頁    │
├──┼──────────┼──────────┼───────────┤
│ 一 │九十六年九月三日搜索│「李明清」之署名三枚│臺南市警察局第六分局警│
│    │扣押筆錄            │、指印三枚          │卷第一二頁            │
├──┼──────────┼──────────┼───────────┤
│ 二 │權利告知書          │「李明清」之署名一枚│同上卷第一七頁        │
│    │                    │、指印一枚          │                      │
├──┼──────────┼──────────┼───────────┤
│ 三 │李明清之口卡片      │「李明清」之署名一枚│同上卷第一六頁        │
│    │                    │、指印一枚          │                      │
├──┼──────────┼──────────┼───────────┤
│ 四 │臺南市警察局第六分局│「李明清」之署名一枚│同上卷第一五頁        │
│    │調查李明清涉嫌毒品案│、指印一枚          │                      │
│    │送驗尿液及年籍對照表│                    │                      │
├──┼──────────┼──────────┼───────────┤
│ 五 │九十六年九月四日調查│「李明清」之署名三枚│同上卷第一至五頁      │
│    │筆錄                │、指印十一枚        │                      │
└──┴──────────┴──────────┴───────────┘


司法院資訊處製作；財團法人民間司法改革基金會備份。
